臺灣苗栗地方法院刑事判決　　　　　　　　　　　　　九十二年度訴字第三九四號
　　公　訴　人　臺灣基隆地方法院檢察署檢察官
　　被　　　告　庚○○
　　指定辯護人　本院公設辯護人　辛○○
　　被　　　告　丁○○
　　選任辯護人　戊○○　律師
　　　　　　　　丙○○　律師
　　被　　　告　甲○○
　　選任辯護人　乙○○　律師
右列被告等因違反槍砲彈藥刀械管制條例等案件，經檢察官提起公訴（臺灣基隆地方
法院檢察署九十二年度偵字第九二一、九六一、九九六、一０三０、一四五五、一四
五六、一八四三號），由臺灣基隆地方法院判決管轄錯誤，移送本院判決如左：
    主  文
庚○○未經許可，寄藏手槍，處有期徒刑貳年捌月，併科罰金新台幣拾萬元，罰金部
分如易服勞役，以銀元佰元即新台幣玖佰元折算壹日。如附表所示之物沒收。
丁○○未經許可，寄藏手槍，累犯，處有期徒刑陸年肆月，併科罰金新台幣拾萬元，
罰金部分如易服勞役，以銀元佰元即新台幣玖佰元折算壹日。如附表所示之物沒收
。
甲○○未經許可，寄藏手槍，處有期徒刑貳年捌月，併科罰金新台幣拾萬元，罰金部
分如易服勞役，以銀元佰元即新台幣玖佰元折算壹日。如附表所示之物沒收。又藏
匿犯人，處有期徒刑月。應執行有期徒刑貳年玖月，併科罰金新台幣拾萬元，罰金
部分如易服勞役，以銀元佰元即新台幣玖佰元折算壹日。如附表所示之物沒收。
    事　實
一、丁○○於民國八十七年間曾因重利案件，經臺灣高等法院判處有期徒刑六月，罰
    金二萬元，其中徒刑部分，於八十七年二月十九日入監執行，於同年八月十二日
    執行完畢。
二、緣己○○（為法院另案審理中）於九十一年十一月十八日、十九日間，在台北縣
    三重巿三重巿場附近，將非法持有之捷克ＣＺ廠七五型口徑九ＭＭ制式半自動手
    槍兩把及口徑九ＭＭ之制式子彈三十顆交予阮安勝（已經法院另案判決）保管。
    阮安勝又於同年十二月七日，在苗栗縣竹南鎮○○街六００號「大峰汽車修理廠
    」前將上述槍彈交付庚○○保管。庚○○明知未經許可，不得保管上述槍彈，仍
    礙於朋友情誼，而受寄該批槍彈，並藏匿於苗栗縣竹南鎮合意新村九號住處之車
    庫內，至同年月九日，己○○再度輾轉經由阮安勝取回上述槍彈。
三、九十二年三月底某日，己○○又在苗栗縣竹南鎮○○路附近將上述槍彈置於袋內
    交付丁○○保管，丁○○雖未打開查看，而未直接認識其內有本件槍彈，但已預
    見其內極有可能是槍彈，亦知未經許可，不得保管上述槍彈，仍在不違背其本意
    下，受寄該批槍彈而藏匿於台北縣三重市○○街八號地下三樓停車場之樓梯間。
    至同年四月十四日，再由丁○○在桃園縣中正路「麥當勞」速食店前，將該批槍
    彈交還己○○。
四、甲○○明知己○○係涉犯殺人案件經通緝之犯人，竟基於藏匿人犯之犯意，自九
    十二年二月初某日起，提供其所有位於苗栗縣竹南鎮山佳里山佳三十二號房屋予
    己○○藏匿。又其明知未經許可，不得保管前述槍彈，竟仍礙於朋友情誼，於同
    年四月十四日自己○○處受寄前述槍彈，並藏匿於苗栗縣竹南鎮○○路三段三二
    七號住處之雜物櫃。後來警方於同年四月十七日，循線在甲○○前述住處查獲扣
    得該批槍彈。
五、案經基隆巿警察局移送暨臺灣基隆地方法院檢察署檢察官自動檢舉偵查起訴，嗣
    經臺灣基隆地方法院判決管轄錯誤並移送本院。
　　理　由
壹、認定犯罪事實的證據及理由
一、被告庚○○、甲○○部分：
  (一)被告庚○○、甲○○於偵、審中均坦白承認前述犯行（本院卷第五五之一、五六
    頁、臺灣基隆地方法院檢察署九十二年度偵字第一八四三號卷【下稱偵一卷】第
    一六０、一六一、一六六、一六八至一七０頁、同署九十二年度偵字第一四五六
    號卷【下稱偵二卷】第六至十、十三、十四、十九至二一頁）。
  (二)同案被告阮安勝、己○○於偵查中之供述，亦與被告庚○○、甲○○之前述自白
    互核相符（偵一卷第四六、一０六、一一０、一一八、一三一頁）。
  (三)本件查獲槍彈經送往內政部警政署刑事警察局鑑定，其鑑定結果認為：槍枝部分
    ，兩把均為捷克ＣＺ廠七五型口徑九ＭＭ之制式半自動手槍，槍管內具有六條右
    旋來復線、機械性能良好，均具有殺傷力；子彈部分，三十顆均為口徑九ＭＭ（
    ９Ｘ１９ＭＭ）之制式子彈，均有殺傷力，有該局九十二年四月三十日刑鑑字第
    ０９２００７０６３１號槍彈鑑定書可以為證（偵一卷第一三五頁）。
  (四)此外，還有本件扣案之槍彈、警方查獲本件槍彈之搜索扣押筆錄（偵二卷第二至
    三頁）、交槍現場照片二張（臺灣基隆地方法院檢察署九十二年度偵字第九六一
    號卷），足供佐證。
  (五)由上述的證據顯示，被告庚○○、甲○○認罪的內容和客觀證據所呈現的事實相
    符合，可以相信是真實。本件事證明確，被告庚○○、甲○○犯行，可以認定，
    應依法論科。
二、被告丁○○部分：
  (一)同案被告己○○於偵查中對於被告丁○○之前述犯行，已供述甚明，據其所述：
  １、「該批槍彈本來就是我的，我是於九十二年三月底左右在竹南鎮○○路路邊交
      給他（指丁○○）代為保管的。」（偵一卷第四七頁）。
  ２、「九十二年三月底左右，我覺得把槍放身邊不妥，才把槍轉交給丁○○保管（
      該灰色霹靂包另放入警方所查獲之黑色手提背包包裝著），到了同年四月十四
      日又覺得不妥，才向丁○○要回該二把槍，並要他把裝有槍械的背包帶到桃園
      市○○路麥當勞速食店前還我」（偵一卷第一一八頁）。
  (二)同案被告己○○嗣經本院以證人身分傳訊，乃翻異前詞，改證稱：未將該批槍彈
    託交丁○○保管，所託交者，僅書、衣服、電話等物；先前偵查中所述，係因精
    神疲倦、沒講清楚或記錯云云（本院卷第一一九、一二０頁）。惟查：前述己○○所供，係於偵查中分別二次所為，一次於九十二年四月十七日，另一次則於九
    十二年五月八日，兩次間隔約有半月之久，如謂第一次係剛遭拘捕到案，而精神
    不佳，則何以半個月之後的第二次供述，亦如此恰巧也「精神疲倦」？況且，有
    交槍或沒交槍，一有一無，差別十分明顯，並非細節，亦非生活例行事務，何以
    會「沒講清楚」？又怎會「記錯」？反倒是，己○○於作證時，一再表明「我的
    事情卡到他，我也覺得很不好意思」、「這些事不關他（指丁○○）的事。」、
    「我有跟檢察官說為何起訴這麼多人，我會對他們不好意思」等語（本院卷第一
    一七頁），其迴護丁○○之情，溢於言表。主要原因就是自己犯後牽連甚廣，包
    括本件被告丁○○在內，並未收取對價，僅因朋友情誼，代為寄藏槍彈，即涉嫌
    犯罪，其希望透過此次作證，盡力為之擺脫嫌疑，以稍解心中的愧意與不安，當
    可想見，因此自應以其在偵查中未知相關利害情形下所供，較符合事實，其於本
    院所證，實不足採信。
  (三)據被告丁○○本人於偵查中之供述，其對於該批槍彈，雖未直接認識，但已有所
    預見，亦知未經許可，不得保管，仍不違反其本意，予以保管，茲摘敘如下：
  １、「（九十二年四月十四日）我僅是將己○○委託我代為保管的背包交還給他，
      因為該背包有些沉重，因此我研判背包內可能係槍械。」（臺灣基隆地方法院
      檢察署九十二年度偵字第一四五五號卷【下稱偵三卷】第二十頁）。
  ２、「（問：可是你確實有懷疑袋內有槍彈？）我有懷疑，因為重量很重。」、「
      （問：為何沒有看裡面是何物？）因怕裡面是違禁物，會留下指紋。」（偵三
      卷第三六頁）。
  ３、「（問：己○○交給你（裝有本件槍彈之袋子）時，他說裡面是什麼？）他沒
      說，只說開車慢一點，不要被臨檢到。」（偵三卷第三七頁）。
  ４、「他（指己○○）交給我時，我有懷疑那是槍械，因為袋子很沉重，而且我有
      從袋子外面往內壓過，感覺出有槍的形狀，而且董某要我小心保管，不要被臨
      檢。我雖懷疑是槍，˙˙˙，我當時心想他（指己○○）可能想要偷渡，否則
      他不應把槍和一袋衣物及書本交給我保管，當天我就把全部的東西，放在仁化
      街六號的地下室樓梯間，那地方很隱密，大家都不會去。」（偵三卷第四二、
      四三頁）。
  ５、「我當時是摸到一坨重重的東西，當時是摸到一堆硬塊，所以我感覺是槍」（
      偵三卷第四四頁）。
  ６、「己○○有特別交代我，這個背包（即放置本件槍彈之背包）不要放在家中，
      隨便在外面找個地方藏置。」（偵三卷第五七頁）。
  (四)另當日與同案被告己○○同行前往「麥當勞」取回本件槍彈的被告甲○○（事後
    方知情）亦在偵查中證實當天取回之物，即為本件槍彈（偵二卷第八、九、十四
    、三七、三八頁）。
　(五)被告丁○○於本院審理中，矢口否認犯行，辯稱：不知己○○所託交之物為何，
  　也未打開看過；如其交還己○○時，確有本件槍彈在背包內，何以警方不當場查
    扣云云。惟查：刑法上的故意，並不限於對構成犯罪之事實完全認識，如對於構
    成要件已預見其發生，而其發生不違背其本意，仍以故意論，此為刑法第十三條
    第二項所明文規定。被告丁○○對於本件槍、彈，不論從收受時之重量感、形狀
    觸感或己○○在交付時所為之種種囑咐，已經足以判斷其應為違禁物之槍、彈無
    誤。事實上，依前述丁○○自己的研判，亦已認為其即為槍、彈。在此情形下，
    仍予以受寄藏匿，其對於構成犯罪之寄藏槍彈事實，自屬已預見其發生，且發生
    不違背本意，因此所辯不知己○○所託交之物為何，實無礙其刑責之成立。至於
    其質疑警方何以不當場查扣，此涉及偵查行動應於何時收線，偵查機關本可自行
    決定其適當時機，如無涉及不法，自非被告所得置喙，亦無從以此推翻前述種種
    的各項證據。
  (六)本件查獲槍彈為有殺傷力之制式槍彈，已詳敘如前，不再贅述。
  (七)此外，還有本件查獲槍彈、警方查獲本件槍彈之搜索扣押筆錄（偵二卷第二至三
    頁）、還槍現場（即桃園縣南崁中正路麥當勞）搜證攝影翻拍照片八張（偵三卷
    第五九至六二頁）、藏槍現場（即台北縣三重市○○街八號地下三樓停車場之樓
    梯間）照片八張（偵三卷第四八至五一頁），足供佐證。
　(八)由前所述，本件事證明確，被告丁○○所辯，無非卸責之詞，並不足採，其犯行
  　可以認定，應依法論科。
貳、論罪科刑的理由
一、被告三人均是犯槍砲彈藥刀械管制條例第七條第四項的未經許可寄藏手槍罪以及
　  同條例第十二條第四項的未經許可寄藏子彈罪。被告甲○○則另犯刑法第一百六
    十四條第一項的藏匿人犯罪。
二、被告三人所犯的寄藏手槍罪及寄藏子彈罪是一行為觸犯二罪名，為想像競合犯，
    依刑法第五十五條，應從一重即寄藏手槍罪處斷。
三、被告甲○○所犯的寄藏手槍罪及藏匿人犯罪，犯罪意思與犯罪行為，都有所不同
    ，應分別論罪，並依法併合處罰。
四、被告丁○○有事實欄所載犯罪科刑及執行情形，有臺灣高等法院被告全國前案紀
    錄表可查，其受有期徒刑執行完畢後，五年以內再犯本件有期徒刑以上之罪，為
    累犯，應依刑法第四十七條規定，加重其刑。
五、被告庚○○、甲○○兩人僅因單純朋友之誼而為他人寄藏槍彈，受寄之後，並未
    用之於其他犯罪，其寄藏之前後時間亦短：庚○○前後僅二天，甲○○前後僅三
    天，且犯後均坦承犯行，深具悔意，僅因所寄藏者，恰為制式槍、彈，依法即應
    受最低五年以上有期徒刑的刑罰，斟酌其犯罪情節，縱科以最低刑，仍屬過重，
    而有法重情輕之情形，應認其犯罪之情狀可憫恕（檢察官於起訴書亦請求從輕量
    刑並予以酌量減輕其刑；公訴檢察官之具體求刑復低於法定最低刑，均認有此可
    憫恕之情況），故依刑法第五十九條之規定，予以減輕其刑。
六、審酌被告三人單純因礙於朋友之誼而為他人寄藏槍彈，並未用之於其他犯罪，但
    對於社會仍具有一定的潛在危險性；被告庚○○、甲○○先前並無前科，素行可
    謂良好，犯後即坦承犯行，深具悔意；被告丁○○先前已有重利罪前科，素行並
    非良好，而在罪證明確下，仍矢口否認，全無悔意，造成刑事訴訟程序不必要之
    勞費，另被告甲○○亦因單純朋友情誼而觸犯藏匿人犯罪，藏匿己○○之時間非
    長等一切情狀，本院認為：就被告庚○○部分，公訴檢察官具體求處有期徒刑二
    年八月，併科罰金新台幣十萬元，可認適當，爰如其求刑量處如主文第一項之刑
    罰；就被告丁○○部分，公訴檢察官具體求處有期徒刑八年十月，併科罰金新台
    幣五十萬元，基於罪刑相當原則及同類案件量刑之公平性考量，實嫌過重，故量
    處如主文第二項之刑罰，以期允當；就被告甲○○部分，公訴檢察官就寄藏槍彈
    部分具體求處有期徒刑二年八月，併科罰金十萬；就藏匿人犯部分具體求處有期
    徒刑四月，其中寄藏槍彈部分可謂適當，藏匿人犯部分，略嫌稍重，應酌予調減
    ，故量處如主文第三項之刑罰。另就主文所示之罰金刑部分，均依法諭知易服勞
    役以三百元即新台幣九百元折算一日之標準，並就被告甲○○部分，依法定其應
    執行刑。
七、本件查獲槍彈均有殺傷力，已經鑑驗明確如前，其中子彈六顆，經鑑驗試射而失
    其殺傷力，已非違禁物，且非屬供被告犯罪所用之物，不須沒收（最高法院八十
    七年度台上字第一七八號判決參照），其餘如附表所示槍彈，均屬違禁物，雖已
    於同案被告阮安勝之判決中諭知沒收，但因犯罪依法必須沒收之物，對於其他共
    犯之判決，仍應宣告沒收（最高法院六十五年度第五次刑事庭會議決議參照），
    故仍應依刑法第三十八條第一項第一款之規定宣告沒收。
參、適用法條依據
一、刑事訴訟法第二百九十九條第一項前段。
二、槍砲彈藥刀械管制條例第七條第四項、第十二條第四項。
三、刑法第十一條前段、第一百六十四條第一項、第五十五條、第四十七條、第五十
    九條、第四十二條第二項、第五十一條第五款、第三十八條第一項第一款。
四、罰金罰鍰提高標準條例第一條前段、第二條。
五、現行法規所定貨幣單位折算新台幣條例第二條。
本案經檢察官范振中到庭執行職務。
中　　　華　　　民　　　國　　九十三　　年　　　六　　　月　　 十七 　　日
　　　                              臺灣苗栗地方法院刑事第三庭
                                        審判長法  官  劉 興 浪
                                              法  官  楊 台 清
                                              法  官  蔡 志 宏
右正本證明與原本無異。
如不服本判決，得於判決送達後十日內，向本院提出上訴狀（須附繕本），上訴於台
灣高等法院台中分院。
                                              書記官　楊 慧 萍
中　　　華　　　民　　　國　　九十三　　年　　　七　　　月　　　一　　　日
附表：
一、扣案之捷克ＣＺ廠七五型口徑九ＭＭ之制式半自動手槍貳把。
二、扣案之口徑九ＭＭ制式子彈貳拾肆顆。
附錄論罪科刑法條︰
槍砲彈藥刀械管制條例第七條
未經許可，製造、販賣或運輸火砲、肩射武器、機關槍、衝鋒槍、卡柄槍、自動步槍
、普通步槍、馬槍、手槍或各類砲彈、炸彈、爆裂物者，處死刑、無期徒刑或七年以
上有期徒刑；處徒刑者，併科新台幣三千萬元以下罰金。
未經許可，轉讓、出租或出借前項所列槍砲、彈藥者，處無期徒刑或五年以上有期徒
刑，併科新台幣一千萬元以下罰金。
意圖供自己或他人犯罪之用，而犯前二項之罪者，處死刑或無期徒刑；處徒刑者，併
科新台幣五千萬元以下罰金。
未經許可，持有、寄藏或意圖販賣而陳列第一項所列槍砲、彈藥者，處五年以上有期
徒刑，併科新台幣一千萬元以下罰金。
第一項至第三項之未遂犯罰之。
槍砲彈藥刀械管制條例第十二條第四項
未經許可，持有、寄藏或意圖販賣而陳列子彈者，處五年以下有期徒刑，併科新
台幣三百萬元以下罰金。
刑法第一百六十四條
藏匿犯人或依法逮捕拘禁之脫逃人或使之隱避者，處二年以下有期徒刑、拘役或
五百元以下罰金。
